【裁判字號】    93,訴,543
【裁判日期】    950221
【裁判案由】    市地重劃分配
【裁判全文】
臺灣雲林地方法院民事判決               93年度訴字第543號
原      告  己○○
訴訟代理人  乙○○
被      告  丙○○○○○○○○.
法定代理人  丁○○
訴訟代理人  甲○○
            戊○○
上列當事人間請求市地重劃分配事件，本院於民國九十五年一月
二十四日言詞辯論終結，判決如下：
    主  文
原告之訴駁回。
訴訟費用由原告負擔。
    事實及理由
一、本件原告起訴主張：其所有坐落雲林縣斗六市○○○段海豐
    崙小段四三二之三一、四三二之三三地號土地參加丙○○○
    ○○○○○○○市地重劃。該土地於土地登記謄本記載之地
    目為建地，且位處斗六市○○路與內環路口。詎重劃過程中
    ，被告竟曲解法令認定系爭土地大部分位屬道路用地，並以
    此為由拒絕調配重劃前面臨文化路與內環路口之土地與原告
    ，損及其利益甚巨，為此提起本訴，並聲明：請准原告將其
    所有坐落雲林縣斗六市○○○段海豐崙小段四三二之三一、
    四三二之三三地號土地，分配位於如附件「丙○○○○○○
    ○○○○市地重劃區重劃後土地分配圖」編號一五三二地號
    之土地位置。被告則以：原告所有系爭土地之登記面積總計
    為二百一十平方公尺，其中除四三二之三三地號土地內面積
    三一‧六平方公尺部分屬住宅區外，其餘土地均位於都市計
    畫所劃設之道路用地上，其依據市地重劃實施辦法第三十一
    條第一項第七款規定，視土地分配情形調配於如附件所示編
    號一五二八地號。另四三二之三三地號土地內面積三一‧六
    平方公尺住宅區用地，經扣除重劃負擔後，因未達原路街最
    小分配面積標準二分之一，乃依前開辦法第三十一條第一項
    第一款後段規定，合併分配予如附件所示編號一五二八地號
    ，所為分配並無不當等語，資為抗辯，並聲明：原告之訴駁
    回。
二、原告主張坐落雲林縣斗六市○○○段海豐小段四三二之三一
    地號，面積八十八平方公尺，同段四三二之三三地號，面積
    一二二平方公尺土地為其所有，該土地位處斗六市○○路與
    內環路交岔路口等情，已據其提出土地登記謄本、地籍圖為
    證，復為被告所不爭執，自屬真實。
三、系爭土地依據細部計畫，究屬住宅區○○○○○道路用地部
    份住宅區之爭點：
（一）系爭土地屬雲林縣政府民國（下同）八十六年五月十六日
      86府建都字第8600001623號公告「擬定斗六（含大潭地區
      ）都市計畫細部計畫案」實施範圍。且依該細部計畫案，
      系爭土地部分為道路用地，部分為住宅區，有雲林縣政府
      府九十四年九月二十二日府城都字第0942701975號函（見
      卷宗第二四二頁）、被告所提雲林縣斗六市公所九十三年
      十二月二十一日核發之都市計畫土地使用分區證明書在卷
      可稽（見卷宗第四八、四九頁）。
（二）原告雖稱系爭土地之使用分區為住宅區○○○○道路用地
      等語，並提出雲林縣斗六市公所九十三年九月十三日核發
      之土地使用分區證明書為憑（見卷宗第七九頁）。然查：
      斗六市公所於九十三年九月十三日核發使用分區「住宅區
      」之證明書，係未察該區塊細部計畫案已經公告之情形下
      ，逕以都市計畫之主要計畫進行套繪所得，嗣因察覺細部
      計畫已公告，故於同年十二月核發時，採用細部計畫套繪
      之結果則為「部分道路用地，部分住宅區」，此有斗六市
      公所九十四年一月七日斗六市工字第0940000320號函附卷
      為憑（見卷宗第一○八頁）。故原告前揭所述，應與事實
      不符。
四、系爭土地重劃後應分配之面積，是否已達原街廓原路街線最
    小分配面積標準之爭點：
（一）按重劃後土地分配之位置，以重劃前原有土地相關位次分
      配於原街廓之面臨原有路街線者為準，其調整分配方法如
      左：１、同一土地所有權人在重劃區內有數宗土地，其每
      宗土地應分配之面積已達原街廓原路街線最小分配面積標
      準者，除依第二十二條規定辦理外，應逐宗個別分配；其
      未達原街廓原路街線最小分配面積標準者，按應分配之面
      積較大者集中合併分配。但不得合併分配於公共設施用地
      及依法不能建築之土地。‧‧‧７、重劃前土地位於共同
      負擔之公共設施用地或位於非共同負擔之公共設施用地，
      經以公有土地、抵費地指配者，其分配位置由主管機關視
      土地分配情形調整之。又公共設施用地負擔，指重劃區內
      供公共使用之道路‧‧‧等十項用地，扣除重劃區○○○
      ○道路、溝渠、河川及未登記地等土地後，由參加重劃土
      地所有權人按其土地受益比例所算得之負擔。市地重劃實
      施辦法第三十一條第一項第一款、第七款、第二十一條第
      一項第一款定有明文。查本件原告所有四三二之三一地號
      ，面積八十八平方公尺土地，依據細部計畫案所示，均屬
      計畫道路內用地，四三二之三三地號，一二二平方公尺土
      地，則有約八十七平方公尺屬計畫道路用地，其餘約三十
      五平方公尺屬住宅區用地，此經本院囑託斗六地政事務所
      套繪屬實，有該所九十四年九月七日斗地四字第09400081
      17號函在卷為憑（見卷宗第二三五頁）。
（二）四三二之三三地號土地雖仍有約三十五平方公尺屬住宅區
      用地，但扣除公共設施用地負擔比率百分之三五‧五二及
      費用負擔平均負擔比率百分之六‧七（見卷宗第五五頁所
      附之丙○○○○○○○○○○市地重劃區重劃計畫書第七
      至第九條），則原告分回之住宅區用地面積僅有二○‧二
      二平方公尺【計算式：35× (1－0.3552－0.067)＝20.22
      】。而依據雲林縣畸零地使用自治條例第三條規定（見卷
      宗第五一頁），不論四三二之三三地號土地屬一般建築用
      地亦或側面應留設騎樓之建築用地，亦不論其正面路寬是
      否超過七公尺，其均屬該自治條例所稱面積狹小之基地，
      不得建築（建築法第四十四條、第四十六條參照）。則被
      告以該土地重劃後應分配之面積，未達原街廓原路街線最
      小分配面積為由，將其集中合併分配於如附件所示編號一
      五二八地號，即與市地重劃實施辦法第三十一條第一項第
      一款規定相符。另四三二之三一地號土地既位於共同負擔
      之計畫道路用地，則被告依據市地重劃實施辦法第三十一
      條第一項第七款規定，考量其使用分區而調配於如附件所
      示編號一五二八地號，亦有所據。而鑑定人即雲林縣政府
      地政局人員林洵如亦稱「實際上原告的住宅區用地不到十
      坪，無法在原地分配，而是要與道路用地合併調配」等語
      （見卷宗第三○○頁），益證被告所為土地分配，應無不
      法。
（三）原告另稱系爭土地經劃設為道路用地部份，應屬「重劃區
      內共同負擔道路用地」，非「都市○○區○道路用地」等
      語。查市地重劃係依照都市計畫所規劃之內容（如住宅區
      、商業區○道路等公共設施用地）興闢計畫區○道路等公
      共設施用地。另依市地重劃實施辦法第二十八條第一項規
      定，重劃區內都市○○○○○街廓無法符合重劃分配需要
      者，得於不妨礙都市○○○道路系統之前提下，增設或加
      寬為八公尺以下巷道，並依同法規定計算臨街地特別負擔
      ，故二者理論上應屬不同概念，有雲林縣政府九十四年九
      月二十二日府城都字第0942701975號函為據（見卷宗第二
      四二頁）。然本件內環路由十二公尺拓寬為二十公尺乃是
      雲林縣政府公告之「擬定斗六（含大潭地區）都市計畫細
      部計畫案」所劃設，非被告依市地重劃實施辦法第二十八
      條第一項規定所增設之巷道，此經鑑定人即雲林縣政府城
      鄉發展局人員周太郎陳述「（問：原告土地位於內環路，
      這條路拓寬八公尺，他的土地一部分才變成拓寬的道路上
      ，內環路拓寬八公尺，也是屬於細部計劃案所規劃的道路
      用地嗎？）是的」、「（問：所以原告所有系爭土地一部
      分被劃歸為道路用地是細部計劃案所劃定的，與市地重劃
      案無關？）是的」、「（問：所謂都市○○區○道路用地
      與重劃區○○○○○道路用地，概念有何區別？）依照細
      部計畫來作，計畫道路及共同負擔道路是一樣的，但是如
      果依照市地重劃實施辦法規定，是可以增設道路，但是本
      件重劃區內並沒有增設任何道路，完全依照細部計劃案來
      規劃內容，所以這兩者在本件應該是一樣的」等語明確（
      見卷宗第二九九至三○○頁）。則原告陳稱系爭土地非屬
      「都市○○區○道路用地」等語，與事實不符，不足採信
      。
五、縱上所述，原告所有四三二之三一地號土地為雲林縣政府公
    告之「擬定斗六（含大潭地區）都市計畫細部計畫案」所劃
    設之道路用地，四三二之三三地號土地中屬住宅區用地之部
    分，因屬雲林縣畸零地使用自治條例第三條所定不得建築之
    基地，而未達原街廓原路街線最小分配面積標準。依據市地
    重劃實施辦法第三十一條第一項第一款、第七款規定，即應
    按應分配之面積較大者集中合併分配，原告請求分配於原街
    廓之面臨原有路街線即如附件所示編號一五三二地號土地，
    為無理由，應予駁回。
六、據上論結，本件原告之訴為無理由，依民事訴訟法第七十八
    條，判決如主文。
中    華    民    國    95    年    2     月    21    日
                  民事第一庭    法  官  鍾貴堯
以上正本係照原本作成
如對本判決上訴，須於判決送達後廿日內向本院提出上訴狀
中    華    民    國    95    年    2     月    21    日
                                書記官  蔡嘉萍


司法院資訊處製作；財團法人民間司法改革基金會備份。
